【裁判字號】    90,訴,891
【裁判日期】    920627
【裁判案由】    侵權行為損害賠償
【裁判全文】
臺灣屏東地方法院民事判決                          九十年度訴字第八九一號
    原      告  丁○○
    訴訟代理人  李昆南律師
    被      告  財團法人屏東基督教醫院
    法定代理人  戊○○
    訴訟代理人  鍾治漢律師
右當事人間，請求侵權行為損害賠償事件，本院判決如左：
    主    文
原告之訴及假執行之聲請均駁回。
訴訟費用由原告負擔。
    事    實
甲、原告方面：
一、聲明：求為判決：
（一）被告應給付原告新台幣（下同）二百萬元整，及自民國九十年十月十二日起至
      清償之日止，按年利率百分之五計算之利息。
（二）訴訟費用由被告負擔。
（三）原告願供擔保，請准宣告得為假執行。
二、陳述：
（一）原告曾於被告財團法人屏東基督教醫院（下稱屏基）受義齒診治，並於民國八
      十七年底該院受僱醫師陳建南建議原告須抽牙髓神經（抽牙根），原告同意接
      受該手術抽掉三根後，竟日疼痛、出血、牙腫痛，嗣後由該院不同醫師甲○○
      診療後，認為被告手術不當，該院設備不齊全，建議轉診至台北三軍總醫院（
      下稱三總），後因路程遙遠，嗣後轉至高雄醫學院附設中和紀念醫院（下稱高
      醫）始診治痊癒，並認原手術未盡醫療上注意、有疏失，始引發該後續病症，
      致原告長達一年餘痛不欲生，南北問診，無法工作，造成各項損害，該醫師有
      業務上過失致原告產生有損害，被告醫院為雇用人，應依民法第一八四條、第
      一項前段、第一八八條第一項、第二項，請求被告負賠償責任。
（二）八十八年二月十二日之前原告履次因右下牙齒及右下大臼齒疼痛，幾次找不出
      原因，屏基代班醫師亦然，當天屏基陳建南醫師一見面就說「會疼是不是，那
      麼就讓你以後全部都不疼」，然後就叫原告嘴巴張開連續四個多小時不休息及
      合攏，未經原告同意及擅自實際作「抽根管」手術，但當時原告不知情，作完
      亦未向原告說明，亦未開藥回去服用。嗣後產生根管持續發痛且引發聶顎發炎
      ，日夜痛苦無法成眠，以後陸續診，陳建南醫師離職，接手醫師都稱先前陳建
      南醫師如何處理不清楚，建議到北部看診，八十八年十月間原告才轉至三總乙○○醫師，因原先抽根管處理欠妥引後後遺症，再轉由陳正平醫師先處理聶顎
      部分，數次後因不堪長期南北交通勞頓，加上原告之兄發生車禍，再回屏基由
      甲○○醫師請高醫醫師駐診亦無法治療，最後再由李醫師簽轉診單至高醫牙保
      科丙○○醫師治診迄今，陳醫師始告說明係自始抽根管相關措施未周延所致。
（三）按「所謂知有損害，非僅單純知有損害而言，其因而受損害之他人為侵權行為
      ，亦須一併知之，若僅知受損害及行為人，而不知其行為之為侵權行為，則無
      從本於侵權行為請求賠償」，最高法院四十六年台上字第三四號判例參照；「
      應以實際知悉損害及賠償義務人時起算，非以知悉賠償義務人因侵權行為所構
      成之犯罪行為經檢察官起訴或法院判決有罪為準」（同院七十二年台上字第七
      三八號判例）。而最高法院裁判例亦認若僅只懷疑階段，尚未達所謂明知有損
      害或賠償義務人之程度，本件一位非有醫療專業背景之普通百姓，僅到屏基裝
      義齒，其醫師所裝齒模未能密合牙基，導致原告連續疼痛，其執業醫師非但未
      細察其原因，反而未經原告同意，擅自叫原告將嘴巴張開達四個多小時，造成
      聶顎受傷，根管部分亦造成後遺症，長達二年，讓原告生不如死，南北奔波求
      醫，其間一再回屏基亦找不出原因，直到後來高醫陳醫師才找出病因對症治療
      ，故所謂二年時效之知有損害及賠償義務人之起點，亦應以原告自高醫陳醫師
      處獲悉病因及何處何人造成原創損害時起計算，至今尚未逾二年甚明，被告辯
      稱已逾二年時效，或刑事案件追訴權時效已過或不起訴處分云云，均與本件無
      涉。
（四）原告在民國八十八年二月至十月間尚不知此次引起病痛，係原財團法人屏基醫
      院醫療過失所造成由屏基所送出病歷觀察
  1.自12.至2.6.八次診療醫師陳建南
  2.2.8.2.11.
    診療醫師張衍能
  3.2.12.2.13.
    診療醫師陳建南
  4.2.
    診療醫師甲○○
  5.自2.至3.15.四次
    診療醫師陳建南
  6.3.
    牙套26000元
  7.4.7.
    診療醫師張衍能
  8.5.17.5.20.
    診療醫師黃志堅
  9.8.9.3.9.10.12.10.14.11.9.11.2.1.
    5.9.7.9.19.3.7.4.13.
    診療醫師甲○○
  甲○○醫師於10.13.始以根管治療之問題，建議原告轉診至高雄醫學院附設中和紀
  念醫院（以下簡稱高醫），原告此時方知確係陳建南醫師之根管治療有疏失。證人
  甲○○尚受僱於屏基，證人丙○○與甲○○為同校上下期學姐關係，自然不敢拆僱
  主、及介紹人的台，渠等所為證言避重就輕不敢明言屏基所僱陳建南醫師有醫療過
  失，有失醫師道德良心，其證述明顯不實。
（五）且於10.13.甲○○醫師才將原來未診治好之根管治療抽牙根神經問題，轉介至
      高醫，高醫丙○○醫師才於病歷上載明「慢性牙根尖周圍炎」，此即為
      原根管問題，此從後來丙○○醫師再作「根尖切除」及「重新治療（牙根神經
      ）二項治療，即可印證，證人丙○○醫師因與甲○○醫師為同校前後期學姐關
      係，自然證述避重就輕，不予陳明原屏基手術有疏失瑕疵。
（六）就原陳建南抽牙根神經引發顳顎關節發炎一節，自當次手術後即一直病痛，由
      高醫資料顯示：9.6.屏基才轉介至高醫由陳玉昆醫師診療，再轉由黃逸岳醫
      師診治，10.才轉介至台北三軍總醫院（以下簡稱三總）乙○○醫師診療，
      夏醫師在病歷上已註明病患已申告耳前病痛，尤以右耳為甚，已達十個月，「
      二側顳顎關節內部錯亂」（三總函附病歷參照），此即因八十八年二月間屏基
      之手術重大過失，始引發此症，若僅輕微發炎，何以連屏基、高醫都束手無策
      ，而須轉介遠赴台北三總，事理至明，原告直到台北三總就診，經夏醫師告知
      ，才知是原來二月份之抽牙根手術引發整個病症。由上述病歷得知，被告不願
      承認自己過失、只好以不斷更換門診醫師、轉介其他小診所、轉介至高醫等方
      式，意圖模糊焦點，欲使其他診所醫院來善後承接責任。
三、證據：請求本院向台北三軍總醫院、高雄醫雄院附設中和紀念醫院調取原告在該
    院之病歷資料全部，請命被告提出原告在該院診療之病歷資料全部，及提出屏基
    診療紀錄四頁、高醫病歷摘要一紙及屏基牙科門診記錄甲○○醫師部分及三總牙
    科門診特約卡一件為證，請求本院傳訊證人甲○○醫師、乙○○醫師，丙○○醫
    師。
乙、被告方面：
一、聲明：求為判決駁回原告之訴。如受不利益判決願供擔保求免為假執行之宣告。
二、陳述：
（一）否認原告之主張；又原告主張利己之事實，依法應負舉證責任。
（二）按陳建南醫師原為被告醫院所聘僱，但其於民國八十八年三月中旬已離職他就
      ；再，陳醫師對原告之牙齒所為之醫療過程處置，毫無疏失或不當之處，況其
      刑案部分，業經不起訴處分在卷；又本件損害賠償請求權，已逾二年不行使而
      消滅，故而被告援引民法第一百九十七條第一項規定之時效抗辯，合先敘明。
（三）本件就診療程經過，概述如左：
  １原告丁○○係於八十七年十二月廿八日到被告醫院接受陳建南醫師之治療，初來
    院時主訴為右側舊假牙已脫落，要求陳醫師另重新製作，當日除先行完成例行檢
    查並清洗牙結石與牙齦炎外，於同年十二月廿九日再由陳醫師為原告清除右上第
    一大臼齒、右下第一小臼齒及第二大臼齒之結石，陳醫師在治療中發現上述三顆
    牙齒受損嚴重，故建議原告先行印模，製作臨時假牙，以觀察該三顆牙齒有無抽
    神經之需要，再作嗣後重新製作假牙之參考；在此同時，因原告有明顯咬合高度
    偏低之狀況，故陳醫師曾建議原告先做全口之咬合調整後再做全口咬合重建，但
    因原告有要事在身，祗答應做右側之假牙。
２原告分別於八十八年一月八日及一月十五日到院裝上臨時假牙，在試戴過程之中
    ，又分別在同年一月三十日、二月八日及二月十二日因牙髓炎到院接受根管治療
    ，陳醫師亦在同年二月十三日完成所有之後續充填及治療工作並申報健保；經過
    上述二個月之觀察期，所有不適之症狀都消除後，始於同年三月一日完成牙根釘
    子之放置，正式進入假牙製作階段；於前述期間陳醫師僅在八十八年一月三十日
    至同年二月十三日分別對原告實施三顆牙齒抽神經及一顆智齒之拔除手術，雖然
    一般人於同樣接受治療中都會稍感不適或疼痛，但經施以藥物治療後，均能消除
    此不適症狀；但原告因個人體質因素對牙疼痛感敏銳，而竟懷疑該疼痛可歸責於
    陳醫師抽神經治療所引起，而自八十八年三月初間即表不滿，要求更換由牙科張
    主任負責其後續治療，而陳建南醫師於同年三月中旬離職北上他就。
３陳建南醫師自八十七年十二月二十八日起至八十八年三月八日止，共計為原告門
    診治療十四次，所作之項目僅有洗牙、換臨時牙套、拔智齒一顆、抽神經三根及
    裝牙根釘三根等，對專科牙醫領域而言，悉屬保守而且傳統之治療方法與項目，
    但未料原告不瞭解狀況，亦不願聽從解釋而一味在事後以主觀臆測並將所有責任
    推諉予陳醫師及被告醫院，實殊欠允當，陳醫師應無侵權行為，而原告應無損害
    發生，矧長期間內經歷過高雄醫學院、台北三軍總醫院、空軍總醫院等各大醫院
    之檢查診療；縱設有身體之傷害發生，亦與陳建南醫師及被告醫院無涉，併此陳
    明。
（四）否認原告所提呈牙齒X光片之真正，亦即被告所聘醫師陳建南絕無於同一日實
      施三顆牙齒之根管治療，是原告於本件訴訟繫屬多時後，忽而提出，應對其如
      何取得該X光片及牙齒之真正，負舉證責任。
（五）陳建南醫師於八十八年一月三十日（右下第一小臼齒根管治療）、二月十二日
      （右上第一大臼齒根管治療）、二月十三日（右下第二`大臼齒根管治療），
      完成對原告楊女之根管治療並充填完畢後，將所有病歷資料送交健保局審查，
      通過公會專科醫師檢定審核無誤，是其程序及治療過程並無任何瑕疵或疏失；
      況且於八十八年二月廿六日以後之所有牙根釘裝置，假牙製作都不可能在二月
      十三日根管治療仍有疼痛之中繼續執行，而今，雖楊女對陳醫師之治療質疑，
      但自民國八十八年五月至九月間，歷經高雄醫學院、三軍總醫院、空軍總醫院
      等各大醫院暨諸多醫師之檢查，其檢查報告亦祗敘述咬合不整，均未提及任何
      因根管治療不當而引發其疼痛或建議其重新再治療等等，從而足認原告對根管
      治療之程序與定義存有不正確之觀念致誤認為嗣後造成其身體之傷害；況楊女
      真正咬合產生疼痛感係八十八年五月二十日之後，則何能推定係陳醫師在前述
      醫療過程中所肇致？
三、證據：提出中央健康保險局編印之全民健保醫療費用支付標準（按根管治療申報
    費用時，需附治療前與治療後X光片以為審核）、醫療費用申請總表（牙科部門
    －八十八年一月至二月份）、原告丁○○之病歷摘要（含診療日期、醫師及診療
    內容）及原告自費暨健保給付明細等各影本等為證。
丙、本院依原告請求向台北三軍總醫院、高雄醫雄院附設中和紀念醫院調取原告在該
    院之病歷資料全部，及命被告提出原告在該院診療之病歷資料全部及向屏東地方
    法院檢察署調取九十年偵字第五八三○號不起訴處分卷。
    理    由
甲、本件原告主張：八十八年二月十二日之前原告因右下牙齒及右下大臼齒疼痛，至
    被告屏基看診，被告受僱人陳建南醫師令原告嘴巴張開連續四個多小時不休息及
    合攏，未經原告同意及擅自實際作「抽根管」手術，未開藥回去服用。嗣產生根
    管持續發痛且引發聶顎發炎，嗣由甲○○醫師接手，八十八年十月間原告才轉至
    三總乙○○醫師，因原先抽根管處理欠妥引後後遺症，再轉由陳正平醫師先處理
    聶顎部分，數次後因不堪長期南北交通勞頓，再回屏基由甲○○醫師請高醫醫師
    駐診亦無法治療，最後再由李醫師簽轉診單至高醫牙保科丙○○醫師治診迄今，
    陳醫師始告說明係自始抽根管相關措施未周延所致，被告僱用之陳建南醫師手術
    未盡醫療上注意、有疏失，始引發該後續病症，致原告長達一年未工作南北問診
    ，造成各項損害，該醫師有業務上過失致原告產生有損害，被告醫院為雇用人，
    應依民法第一八四條、第一項前段、第一八八條第一項、第二項，請求被告負賠
    償責任。另被告所辯時效已完成部分，原告本非具備有醫療專業背景，因被告僱
    用之醫師疏失，南北奔波，長達二年，嗣於高醫陳醫師才找出病因對症治療，故
    所謂二年時效之知有損害及賠償義務人之起點，亦應以原告自高醫陳醫師處獲悉
    病因及何處何人造成原告損害時起計算，至今尚未逾二年，故訴請被告給付如聲
    明所示之金額及利息云云。
乙、被告屏基則以：受僱人陳建南醫師之治療係於八十七年十二月十二月廿九日為原
    告清除右上第一大臼齒、右下第一小臼齒及第二大臼齒之結石，並製作臨時假牙
    ，另於八十八年一月八日及一月十五日到院裝上臨時假牙，在試戴過程之中，又
    分別在同年一月三十日、二月八日及二月十二日因牙髓炎到院接受根管治療，陳
    醫師亦在同年二月十三日完成所有之後續充填及治療工作並申報健保；陳醫師治
    療行為並無疏失，並否認原告所提Ｘ光片之真正，亦即被告所聘醫師陳建南絕無
    於同一日實施三顆牙齒之根管治療，是原告未能舉證證明其主張之事實，依病歷
    表記載陳建南醫師於八十八年一月三十日（右下第一小臼齒根管治療）、二月十
    二日（右上第一大臼齒根管治療）、二月十三日（右下第二大臼齒根管治療），
    完成對原告之根管治療並充填完畢後，將所有病歷資料送交健保局審查，通過公
    會專科醫師檢定審核無誤，治療過程並無任何瑕疵或疏失；又本件損害賠償請求
    權，已逾二年不行使而消滅，故而被告援引民法第一百九十七條第一項規定之時
    效抗辯等語置辯。
丙、本件兩造之爭執點在於原告主張被告僱用人陳醫師於八十七年十二月至八十八年
    二月間之治療行為有無醫療過失？又原告請求侵權行為損害賠償是否罹於時效？
    茲分敘如后：
一、按民事訴訟如係由原告主張權利者，應先由原告負舉證之責，若原告先不能舉證
    ，以證實自己主張之事實為真實，則被告就其抗辯事實即令不能舉證，或其所舉
    證據尚有疵累，亦應駁回原告之請求。最高法院十七年上字第九一七號前例可資
    參照。按因侵權行為所發生之損害賠償請求權，以有故意或過失不法侵害他人權
    利為成立要件，且侵害行為與損害間須有因果關係，原告主張依侵權行為之法律
    關係請求被告賠償損害，須證明被告之醫療行為：，係出於過失不法侵害原告之
    權利，始得為之，又民法第一百八十四條所稱之過失，以加害人對於侵權行為之
    結果發生，應注意能注意而不注意為成立要件，又侵權行為賠償損害之請求權，
    除須有損害之發生，及有責任原因之事實外，並以二者之間有相當因果關係為其
    成立要件，故侵權行為賠償損害之訴訟，原告須先就上述成立要件為相當之證明
    ，始能謂其請求權存在。最高法院四十四年度台上字第一○八號判決要旨可資參
    照。
二、本件原告於八十七年十二月二十八日起至八十八年三月八日止，由被告屏基受僱
    人陳建南醫師為原告門診治療數次，所作之項目為洗牙、換臨時牙套、拔智齒一
    顆、抽神經三根及裝牙根釘三根等，嗣由其他醫師治療，八十八年十月間原告才
    轉至三總乙○○醫師治療，再轉由陳正平醫師先處理聶顎部分，再回屏基由甲○○醫師請高醫醫師駐診亦無法治療，最後再由李醫師簽轉診單至高醫牙保科丙○○醫師治診迄今之事實，有本院依請求命台北三軍總醫院、高雄醫雄院附設中和
    紀念醫院提出之原告在該院之病歷資料全部，及被告提出原告在該院診療之病歷
    資料全部，及提出屏基診療紀錄四頁、高醫病歷摘要一紙及屏基牙科門診記錄甲○○醫師部分及三總牙科門診特約卡一件為證，兩造對此均不爭執，此部分主張
    堪信為真實。
三、查原告主張被告之受僱人陳醫師於八十八年二月十二日之根管治療手術，叫原告
    嘴巴張開連續四個多小時不休息及合攏，未經原告同意及擅自實際作「抽根管」
    手術，作完亦未向原告說明，亦未開藥回去服用。嗣後產生根管持續發痛且引發
    聶顎發炎，日夜痛苦無法成眠造成後遺症延續迄今之事實，業據其提出上開事證
    為證，查（一）惟依被告提出之病歷表上記載陳建南醫師之治療係於八十七年十
    二月十二月廿九日為原告清除右上第一大臼齒、右下第一小臼齒及第二大臼齒之
    結石，並製作臨時假牙，另於八十八年一月八日及一月十五日到院裝上臨時假牙
    ，在試戴過程之中，又分別在同年一月三十日、二月八日及二月十二日因牙髓炎
    到院接受根管治療，陳醫師亦在同年二月十三日完成所有之後續充填及治療工作
    ，病歷表部分原告亦不爭執其真正，則依病歷表上記載，顯未有原告主張之連續
    開口四小時以上之事實，況上開治療行為，早於八十八年間陳醫師完成對原告之
    根管治療並充填完畢後，將所有病歷資料送交健保局審查，通過公會專科醫師檢
    定審核無誤，亦有被告提出之中央健康保險局編印之全民健保醫療費用支付標準
    、醫療費用申請總表（牙科部門－八十八年一月至二月份）等為證，互核相符，
    顯未有如原告主張連續張口四小時以上連續作根管治療之事實，(二）本院依原
    告請求傳訊證人甲○○醫師是「（問：是否先前抽根管手手術有瑕疵或不徹底及
    是否原抽根管之神經未清通？所引起根管持續發痛及引發聶顎發炎？）．．．八
    十七年十二月間就診紀錄就病歷上記載未能看出陳建南醫師有何醫療失當之部分
    ，原告右上第一大臼齒由陳建南醫師作根管治療，就病歷上看不出疏失，八十八
    年二月二十二日原告右上第一大臼齒暫時充填物掉落，我幫她補上，八十八年八
    月間原告主訴為右上第一大臼齒根管治療部分疼痛，當時有照Ｘ光，依Ｘ光片上
    看來，治療結果是可以接受（指陳建南治療），Ｘ光片上看不出如原告所稱手術
    抽根管更新經未清通，而根管治療與原告所稱聶顎發炎無絕對關係，．．作根管
    治療前醫師都會告訴病人，因要上麻藥，都會取得她同意，才會治療，．．．至
    於原告所稱開口四小時部分，自病歷上看不出來手術要張口四小時，為人道考量
    亦不會讓病人張口四小時，．．．八十八年八月間因懷疑她咬合有問題，同年九
    月間主訴右上聶顎關節不舒服咬合有困難．．建議原告轉診非因治療上有瑕疵，
    係因為次專業之問題，才會建議轉診．．」（見本院九十一年一月十八日言詞辯
    論筆錄）；證人丙○○醫師於本院審理中證述「．．．八十九年十二月間原告由
    屏基轉診過來，是聶顎關節炎轉至根管治療科，照Ｘ光片，依Ｘ光片治療品質可
    以接受，原告陳述右大臼齒疼痛，轉診時牙套已套上，我與原告檢討有二種方式
    重新治療或根尖切除術，原告不願意接受張尖切除術就要重新治療，願拆除牙套
    ，當我幫她取去填充物時，看不出有膿或不良狀況，．．．一般根管治療只能依
    Ｘ光片判斷，依Ｘ光片判斷當初治療合於一般標準，一般大臼齒之治療較困難，
    我只是嘗試幫她作根管治療，疼痛是個人因素，她的疼痛確實於治療後有減緩．
    ．．」（見本院九十一年一月十八日言詞辯論筆錄），互核證人證言相符，原告
    雖以證人甲○○尚受僱於屏基，證人丙○○與甲○○為同校上下期學姐關係，認
    證人證言有偏頗之虞云云，惟其指訴顯無事實依據，自無可採之處，況依本院依
    職權調取兩造均不爭均真正之屏基轉診單上記載為「右上第一大臼齒及右下頷第
    二大臼齒根管治療後，持續有疼重現象」，且依高醫病歷表，上記載主訴右側顳
    顎關節不舒服及彈響，經判斷為可復位性關節盤節前方錯位、肌筋膜疼痛及功能
    障礙症候群，主訴為右側咬肌有疼痛，右上第一大臼齒須重作根管治療，故建議
    作根尖扣除術等，後作根管治療，此有高醫病歷表在卷可憑，原告雖以高醫病歷
    上之記載即被告治療行為之瑕疵所引起，惟綜合依病歷上記載及證人丙○○醫師
    所述，顯見原告主張不足採。
    （三）本院審理中證人乙○○醫師證述「（問造成顳顎發炎、脊椎神經痛，手無
    法舉是否可能為長期張口所致？）造成之原因有長期吃硬物或工作讀書壓力太大
    、或打哈欠的十多種原因，．．至於顳顎發炎會引起，脊椎神經痛，手無法舉，
    是可能的，但睡姿、坐姿不好亦可能引起，依目前科學判斷無法判斷為何單一因
    素造成的．．．，單一因素造成，須患者知道從來沒有顳顎關節之疾病，方可判
    斷是單一因素造成的，通常臨床上除非患者很少吃硬的東西或打哈欠很小心照顧
    自己，坐、睡姿很正常，在看牙醫後才有顳顎關節疼痛，才能判斷是單一因素造
    成．．．」（見本院九十一年八月三十日言詞辯論筆錄），依證人證言亦無法為
    有利原告之認定，故原告主張因被告受僱人陳醫師之治療行為失當，造成其顳顎
    發炎之後遺症云云，即難採信，其主張即無理由。
四、退萬步言，縱認原告前開主張侵權行為請求權有理由，按因侵權行為所生之損害
    賠償請求權，自請求權人知有損害及賠償義務人時起，二年間不行使而消滅。自
    有侵權行為時起，逾十年者亦同。民法第一百九十七條定有明文，時效完成後，
    債務人得拒絕給付。民法第一百四十四條第一項定有明文，原告主張其非有醫療
    專業背景之普通百姓，被告僱用陳醫師所裝齒模未能密合牙基，導致原告連續疼
    痛，擅自叫原告將嘴巴張開達四個多小時，造成聶顎受傷，根管部分亦造成後遺
    症，直到後來高醫陳醫師才找出病因對症治療，故所謂二年時效之知有損害及賠
    償義務人之起點，亦應以原告自高醫陳醫師處獲悉病因及何處何人造成原創損害
    時起計算，故其於九十年十月三日起訴，未逾二年時效期間云云；被告則抗辯原
    告早於醫療行為當時即已知悉損害及賠償義務人為何，原告起訴請求已逾二年時
    效期間，故為時效抗辯等詞；本院依職權調取屏東地方法院檢察署九十年偵字第
    五八三○號不起訴處分卷，本件醫療行為係於八十八年二月十二日，即為侵權行
    為發生時之時間，依處分卷內所附八十八年九月二十八日之申訴記錄表，原告於
    八十七年十二月治療後，即對治療結果有意見，後於八十八年五月間入院再度複
    診時，後於八十八年九月二十八日向屏東縣衛生局反映此事，並要求屏基請陳醫
    師出面，此有申訴記錄表一紙在卷可憑；依其內容所載顯見原告早於八十八年二
    月間，至遲於八十八年九月二十八日即知悉損害及賠償義務人，後嗣於八十八年
    十月十四日於屏基社工室會議室召開醫療協調會原告與陳醫師及屏基社工員與屏
    基主任協調，原告並表示認係陳醫師治療不當造成，後協調不成，有協調會記錄
    在卷可憑，此項事實，固可認原告已有請求陳醫師賠償之意思表示，但原告既未
    於請求後六個月內向陳醫師及屏基為起訴之請求，依民法第一百三十條規定，時
    效即視為不中斷，則其於九十年十月四日向本院起訴時，既已逾二年之時效，被
    上訴人所為時效消滅之抗辯，即可採信。從而原告之請求權既已罹於時效而消滅
    ，則被告自得以時效完成為由拒絕給付，原告請求被告給付如聲明所示金額，無
    理由，應予駁回。
五、另原告於本院九十一年八月三十日言詞辯論筆錄雖提出所謂Ｘ光片云云，惟上開
    Ｘ光片並未能證明係被告醫院陳醫師治療之Ｘ光片，且本院審理中曾命被告屏基
    提出Ｘ光片，惟屏基本身已無法提供，自無從認定該Ｘ光片之真正，從而原告此
    部分主張即無可採。
六、因本案事證已臻明確，兩造其餘主張陳述及所提之證據，均毋庸再予審酌，附此
    敘明。
丁、假執行部分：本件原告之訴無理由，其假執行之聲請，因訴之駁回而失所依附，
    不予准許。
結論：本件原告之訴，為無理由，依民事訴訟法第七十八條，判決如主文。
中      華      民      國    九十二    年      六      月    二十七    日
                                    臺灣屏東地方法院少年及家事庭
~B法      官  李芳南
右為正本，係照原本作成。
如對本判決上訴，須於判決送達後廿日內向本院提出上訴狀。
~B法院書記官  潘豐益
中      華      民      國    九十二    年      六      月    二十七    日


司法院資訊處製作；財團法人民間司法改革基金會備份。
